【裁判字號】    97,訴,767
【裁判日期】    970724
【裁判案由】    侵權行為損害賠償
【裁判全文】
臺灣板橋地方法院民事判決               97年度訴字第767號
原      告  甲○○
被      告  乙○○
上列當事人間因刑事附帶民事訴訟請求侵權行為損害賠償事件，
經本院刑事庭裁定移送前來（97年度交簡附民字第4 號），本院
於中華民國97年7 月10日言詞辯論終結，判決如下：
    主  文
被告應給付原告新台幣壹拾伍萬捌仟壹佰陸拾柒元，及自民國九
十七年四月一日起至清償日止，按年息百分之五計算之利息。
原告其餘之訴駁回。
訴訟費用由被告負擔十分之二；餘由原告負擔。
本判決第一項於原告以新台幣伍萬元供擔保後，得假執行；但被
告如以新台幣壹拾伍萬捌仟壹佰陸拾柒元為原告預供擔保後，得
免為假執行。
原告其餘假執行之聲請駁回。
    事實及理由
一、原告主張：被告明知服用酒類足以造成不能安全駕駛動力交
    通工具之危險，竟於民國96年1月29日下午4時許，在臺北縣
    新莊市○○路某工地飲酒後，已達不能安全駕駛動力交通工
    具之程度，仍駕駛車牌號碼HN─6586號自用小客車欲返回住
    處，嗣於同日下午4時57分許，沿臺北縣新莊市○○路往中
    平路的方向行駛，行經同路段門牌號碼800 號前，被告本應
    注意車前狀況，並隨時採取必要之安全措施，而當時情形並
    無不能注意之情況，竟未注意而撞及原告，致原告受有左脛
    骨骨折、右手掌及左下肢擦傷等傷害，且被告上開行為亦經
    鈞院刑事庭以96年度交簡字第2792號簡易判決判處拘役50日
    確定。爰依侵權行為法律關係，請求原告負損害賠償責任。
    茲將原告所受請求之項目及金額分述如下：
  (一)醫療費用新台幣（下同）40,828 元。
  (二)無法工作期間之損失：上開事故發生時原告任職宇正飾品有
    限公司（下稱宇正公司）擔任業務經理，每月薪資約5 萬元
    ，因被告之不法侵害，致原告自96年1 月29日起至96年7 月
    28日止共6 個月期間無法工作，致受有無法工作期間之薪資
    損失30萬元。
  (三)增加生活上需要之費用：因原告左脛骨骨折之傷害，造成行
    動不便，須專人看護2 個月，每月2 萬元，共計4 萬元；另
    因行走不便所需助行器支出6,725元，以上合計46,725元。
  (四)精神慰撫金：原告正值壯年，尚有子女需要撫育，因受傷造
    成行動不便，無法盡力養育子女，再加上被告不聞不問，精
    神備感痛苦，為此請求被告給付精神慰撫金35萬元等語。並
    聲明請求被告應給付原告747,553 元及自起訴狀繕本送達翌
    日起至清償日止，按年息5%計算之利息；願供擔保請准宣告
    假執行。
二、被告則以：被告於上開交通事故固有過失，惟原告騎乘機車
    逆向行駛，亦與有過失。就原告醫藥費40,828元、看護費4
    萬元及助行器6,725 元請求無意見，但原告請求無法工作期
    間之薪資損失部分，否認原告月薪5 萬元及無法工作期間長
    達6 個月；另原告請求之精神慰撫金過高等語，資為抗辯。
    並答辯聲明：駁回原告之訴及其假執行之聲請；如受不利判
    決，願供擔保請准宣告免為假執行。
三、兩造不爭執事項：
  (一)被告於96年1 月29日下午4 時許，飲酒後已達不能安全駕駛
    動力交通工具之程度，仍駕駛車牌號碼HN─6586號自用小客
    車，於上開地點，與原告所騎機車、陳長明所駕0633-KM 小
    貨車發生撞擊，原告因而受有左脛骨骨折、右手掌及左下肢
    擦傷等傷害。
  (二)被告就原告醫藥費40,828元、看護費4 萬元及助行器6,725
    元之請求不爭執。
四、兩造爭執事項要點：
  (一)被告抗辯原告就本件交通事故之發生亦與有過失，有無理由
    ？
  (二)原告得請求無法工作期間損失之金額應為若干？
  (三)原告請求之慰撫金金額是否過高？如有過高，應以若干金額
    為適當？
五、原告主張被告酒後駕車，因過失撞擊原告，致原告受有左脛
    骨骨折、右手掌及左下肢擦傷等情，為被告不爭執，並核與
    證人陳長明於警詢時證述情節相符，且有行政院衛生署台北
    醫院診斷證明書1 紙、酒精測定紀錄表、道路交通事故現場
    圖、調查報告表(一)、(二)、現場照片24張等影本附於偵查卷內
    可稽，且台灣省台北縣區車輛鑑定委員會鑑定結果亦認為，
    被告酒精濃度超過規定標準駕駛自用小客車，未注意車前狀
    況，為肇事主因，有該會96年6 月6 日北縣鑑字第
    0965180444號函所附之北縣鑑字960444號鑑定意見影本1 紙
    附於偵查卷內足徵。原告主張被告因過失而不法侵害原告，
    致原告受有損害等語，堪信為真實。
六、被告抗辯原告逆向行駛與有過失部份，經查：原告於臺灣板
    橋地方法院檢察署96年度偵字第5439號偵查案件警詢時陳稱
    ：「我當時騎乘普重機車沿新莊市○○路806 號（林基正皮
    膚科）起駛穿越幸福路道往思源路方向行駛，…，騎到幸福
    路中線時，發現我的右方有0633-KM 小貨車（按：係陳長明
    所駕車輛）往思源路方向行駛，我將機車臨停在路中，要讓
    該小貨車先行通過，同時間發現另一輛HN-6586 自小客貨（
    按：係被告所駕車輛）沿幸福路往中平路方向行駛過來，該
    貨車稍微偏向中線開過來，就這樣子被告所駕之自小客貨就
    撞上我機車的左前車頭，造成我機車失控再碰撞到陳長明所
    駕自小貨車的左側車身，造成我左腳踝壓迫骨折。…我機車
    起步時，有發現陳長明的自小貨車出現，當時該車由我機車
    右方車現，兩車相距不到1 公尺，所以我將機車停在路中，
    要禮讓貨車先通過。（問：你機車起步時，有無發現被告的
    自小貨車出現？）我不是很清楚，我沒有看到該自小客貨車
    出現。…我機車左前車頭被被告的HN-6586 自小客貨的左前
    車頭碰撞，機車後座行李箱被右側車道出現陳長明0633-KM
    自小貨車左側車身碰撞。我機車車頭全毀。…現場車輛只有
    被告的HN-6586 自小客貨車往前移動過約20公分，因該車左
    前車輪壓到我左小腿。（問：當時你車輛車速如何？）我機
    車臨停路中。…」等語（見原告之警詢筆錄）；證人陳長明
    於警詢中則陳稱：「我是沿新莊市○○路直行往思源路方向
    行駛要去送瓦斯家，當時我行至肇事地點時，因我同向前方
    有一輛公車在上下乘客，我無法行駛，所以我就停等，這時
    有一輛機車（按：即原告所駛機車）從我左後方駛來，而對
    向有一輛自小客貨（箱型車）（按：係被告所駕車輛），當
    時被告之箱型車及原告之機車是行駛中，箱型車駕駛的頭伸
    出車窗好像有跟他人對罵，且該箱型車有越過中線，而箱型
    車就直接撞到機車，撞到後箱型車就將機車往我車的左後車
    身推，而箱型車則夾到機車騎士的左腳，箱型車就倒車移至
    將騎士拉出，…。當我行駛至肇事地點時，我有發現該輛機
    車在我左後方的對向車道（逆向），當時我車是停等靜止的
    ，沒有車速，當時是對向箱型車將機車擠到我左側車身才會
    發生碰撞。碰撞處在我左側車身處，我車左側車身損壞。」
    等語（見陳長明之警詢筆錄）；另被告則於警詢時陳稱：「
    我是沿新莊市○○路直行往中平路方向行駛要返回五股住處
    ，當時我行至肇事地點時，有一輛機車（按：係原告所駕機
    車）在我車道正前方逆向要切入對向車道，而對向車道正好
    有一輛載瓦斯的小貨車（按：係陳長明所駕車輛）駛來，機
    車要越過小貨車而小貨車而小貨車不讓，之後小貨車就與機
    車發生擦撞，…，我當時有發現該輛機車距離約4 公尺，當
    時我就緊急煞車，車速約30-40 公里，…碰撞處在我車的左
    前車頭，…」等語（見被告之警詢筆錄）。由上可知，本件
    交通事故之肇事經過為被告駕駛自用小客車，於上開時、地
    ，沿新莊市○○路往中平路方向行駛，行經肇事地點時，與
    右前方由幸福路800 號前起駛欲往思源路方向車道行駛之原
    告所駕駛普通重型機車發生撞擊，原告機車再與沿幸福路往
    思源路方向行駛之陳長明所駕自用小貨車發生撞擊，原告於
    警訊時亦自認係逆向行駛，在路中臨時停車，並有道路交通
    事故現場圖及現場照片可憑。按「機器腳踏車行駛之車道，
    應依標誌或標線之規定行駛」、「汽車在未劃設慢車道之雙
    向二車道行駛時，在劃有分向限制線之路段，不得駛入來車
    之車道內。」、「快車道等處，汽車不得臨時停車。」、「
    本規則所用名詞釋義如左：一汽車：指在道路上不依軌道或
    電力架線而以原動機行駛之車輛 （包括機器腳踏車）。」
    ，道路交通安全規則第99條前段、第97條第1 項第2 款、第
    111 條第1 款、第2 條第1 款分別定有明文。本件肇事地點
    為雙向未設慢車道之劃有行車分向線之路段，有現場照片及
    道路交通事故現場圖可憑，原告違反上開道路交通安全規定
    ，騎乘機車未遵守行車分向線之行車方向之限制而逆向行駛
    ，並於不得臨時停車之快車道處臨時停車，形成道路障礙，
    故亦為本件交通事故之肇事次因，此外，台灣省台北縣區車
    輛鑑定委員會上開鑑定意見，亦同此認定，有該會鑑定意見
    書影本在卷可稽。是被告抗辯原告就本件交通事故之發生，
    亦與有過失等語，乃可憑採。本院審酌上開肇事經過，認原
    告之過失比例應為30 %，被告之過失比例70% 。
七、按故意或過失，不法侵害他人權利者，負損害賠償責任。不
    法侵害他人身體或健康者，對被害人因此減少或喪失之勞動
    能力或增加生活上之需要時，應負損害賠償責任。不法侵害
    他人身體、健康、名譽、自由、信用、隱私、貞操，或不法
    侵害其他人格法益而情節重大者，被害人雖非財產上之損害
    ，亦得請求賠償相當之金額。民法第184 條第1 項前段、第
    193 條第1 項、第195 條第1 項前段分別定有明文。原告主
    張被告因過失不法侵害原告身體，依上開規定，請求被告負
    損害賠償責任，洵為正當。
八、茲就原告得請求之項目及金額分述如下：
  (一)醫療費用：
    原告主張以支出醫療費40,828元，業據提出行政院衛生署台
    北醫院全民健保身分就醫醫療費用證明書及門診繳費證明書
    影本各1 張，且為被告不爭執，此部分費用之請求洵屬有據
    ，應予准許。
  (二)增加生活上之支出：
    原告主張因原告左脛骨骨折之傷害，造成行動不便，須專人
    看護2 個月，每月2 萬元，共計4 萬元，及因行走不便所需
    助行器支出6,725 元等語，為被告所不爭執，並有看護收據
    1 份、收據3紙為證，其該部分請求，應予准許。
  (三)無法工作期間之損失：
    原告主張其因上開傷勢，自96年1 月29日至96年7 月28日計
    6 個月期間無法工作，原告每月薪資為5 萬元，請求無法工
    作期間之損失30萬元等語，被告否認，並以上詞抗辯。查，
    原告固提出宇正公司請假單及96年度1 至12月份、所得總額
    為230,400 元之各類所得扣繳暨免扣繳憑單影本各1 份為證
    ，然依原告所提出衛生署臺北醫院診斷證明書所載，乃記載
    需專人照顧2 個月，故原告所主張超過2 個月之無法工作期
    間部分，尚非有據。另原告雖主張損失96年1 月29日至96年
    7 月28日之薪資收入，然依其所提96年度各類所得扣繳暨免
    扣繳憑單所示，宇正公司確有給付原告96年度1 至12月份之
    薪資，原告主張96年1 月29日起至96年7 月28日止並無薪資
    收入，而受有該部分損失云云，並非可採。又原告所提96年
    度1 至12月各類所得扣繳暨免扣繳憑單所示，原告該全年度
    之所得總額為230,400 元，亦即每月薪資應為19,200元（23
    0400÷12＝19200） ，且經本院查詢原告94、95年度任職宇
    正公司之薪資所得，亦僅分別為208,800 元、230,400 元，
    此有原告之稅務電子閘門財產所得調件明細表2 件在卷可憑
    ，故原告主張每月薪資為5 萬元云云，就每月薪資超過19,2
    00元部份，並未舉證以實其說，尚難憑信。故原告得請求無
    法工作期間之損失應為38,400元（19200 ×2 ＝38400） ，
    逾此金額之請求，非有理由。
  (四)精神慰撫金部分：
    原告因被告之過失不法侵害行為，致身體受有左脛骨骨折、
    右手掌及左下肢擦傷等傷害，其精神上自受有相當之痛苦，
    其依民法第195 條規定，請求非財產上損害賠償，自屬有據
    。本院審酌原告大學畢業，任職宇正公司擔任業務經理，名
    下財產有房地跟投資（見本院卷19至24頁原告之稅務電子閘
    門財產所得調件明細表），因上開傷勢所受精神痛苦之程度
    ；被告國小畢業，現無業，以撿紙箱資源回收維生，名下無
    任何財產（見卷附被告之稅務電子閘門財產所得調件明細表
    一件）等一切情狀，認原告請求精神慰撫金35萬元，尚嫌過
    高，應以10萬元為允適，逾此金額之請求，非有理由。
  (五)基上，原告得請求之金額合計為225,953元（40828 ＋38400
    ＋40000 ＋6725＋100000＝225953）。惟按損害之發生或擴
    大，被害人與有過失者，法院得減輕賠償金額，或免除之。
    民法第217 條第1 項定有明文。本件原告對於損害之發生亦
    需負40% 之過失責任，已如前述，則經過失相抵後，原告得
    為請求之金額為158,167 元（225953×0.7 ＝158167，元以
    下四捨五入）。
九、綜上所述，原告基於侵權行為法律關係，請求被告給付158,
    167 元及自起訴狀繕本送達翌日即97年4 月1 日起至清償日
    止，按年息5%計算之法定遲延利息部份，為有理由，應予准
    許，逾此範圍之請求，非有理由，應予駁回。
十、兩造陳明願供擔保，聲請宣告假執行或免為假執行，經核原
    告勝訴部分，合於法律規定，爰分別酌定相當之擔保金額宣
    告之；至於原告敗訴部分，其假執行之聲請，失所依據，併
    駁回之。
十一、本件事證已臻明確，兩造其餘主張及所提之證據，經審酌
      後認於本院上開判斷無涉或無違，爰不一一論述，附此敘
      明。
十二、結論：本件原告之訴，為一部有理由，一部無理由，依民
      事訴訟法第79條、第390 條、第392 條，判決如主文。
中    華    民    國    97    年    7     月    24    日
                  民事第一庭    法  官  陳翠琪
以上正本，係照原本作成。
如對本判決上訴，須於判決送達後20日內向本院提出上訴狀
中    華    民    國    97    年    7     月    25    日
                                書記官  李瑞芝


司法院資訊處製作；財團法人民間司法改革基金會備份。
